臺灣高雄地方法院刑事判決　　　　　　　　　　　　　九十年度訴字第一三一七號
　　公　訴　人　台灣高雄地方法院檢察署檢察官
　　被　　　告　己○○
右列被告因違反懲治走私條例案件，經檢察官提起公訴（九十年度偵字第八八Ｏ三號
）及移送併辦（九十年度偵字第二七六Ｏ號），本院判決如左：
    主  文
己○○共同連續私運管制物品進口逾公告數額，處有期徒刑壹年陸月。
扣案如附表所示之未稅洋菸，均沒收。
    事  實
一、丁○○（由檢察官另行移送台灣高等法院併案審理，並經台灣高等法院以八十九
    年度上訴字第三九Ｏ九號判決，判處有期徒刑三年確定）係「昇順發號」漁船船
    長（該船為基隆籍，編號ＣＴ四─一六九六號，總噸位七八點三０噸，船主係不
    知情之李英志），己○○（曾於八十九年十二月十九日，因違反懲治走私條例案
    件，經台灣台南地方法院以八十九年度訴字第八一五號判決，判處有期徒刑一年
    併緩刑四年確定，現仍緩刑中）則為該漁船之輪機長，二人於民國九十年三月二
    十六日十四時五十五分許，駕駛上開「昇順發號」漁船，由基隆縣八斗子漁港安
    檢站報關出海，並前往八斗子附近海域之海上船塢旅館，搭載四名委由中國大陸
    國際勞務公司所僱用之中國大陸福建籍漁工乙○、戊○○、甲○○及丙○○等四
    人出海作業捕魚。詎丁○○於海上作業期間，透過無線電ＶＨＦ十一頻、二七二
    二０ＨＺ之頻率，與綽號「阿扁」之不詳姓名、年籍成年男子閒聊時，「阿扁」
    告知其有一批未稅洋菸欲私運進口，如丁○○肯加以接駁至我國境內，即可獲得
    代價約新台幣（下同）二十萬元之不法利益，丁○○知悉後竟心起貪念而應允之
    ，遂與「阿扁」共同基於私運管制物品進口之犯意聯絡，依「阿扁」之指示，於
    九十年五月四日十九時三十分許，將該漁船駛往我國領海外之台中港西方約六十
    海浬處（東經一一九度三十分、北緯二十四度三十分），並以燈火閃三次為聯絡
    信號，向一艘不明船籍之商船接駁未稅洋菸，丁○○並於接駁前告知己○○、乙○、戊○○、甲○○及丙○○等人其欲私運未稅洋菸之事，並應允如渠等肯協助
    搬運未稅洋菸，則於事成後將給予己○○三萬元，其餘四名大陸漁工每人一個紅
    包即約二千元之酬勞，己○○等五人見有酬勞可領均應允之，丁○○遂與己○○
    、乙○、戊○○、甲○○及丙○○共同基於私運管制物品之犯意聯絡（乙○、戊○○、甲○○及丙○○等四人本院已於九十年十一月三十日先行審結），由丁○○指揮，己○○、乙○、戊○○、甲○○及丙○○等人則負責搬運未稅洋菸，向
    該不明船籍之商船接駁如附表編號一所示之未稅洋菸與中國大陸「針葉松」三盆
    等物，藏放在該漁船漁艙內，並私運進入我國領海。嗣於九十年五月六日上午五
    時許，「昇順發號」漁船航行至高雄港一港口外二十海浬（東經一一九度五十四
    分、北緯二十二度三十二分，已屬我國領海）處，預計於上午六時三十分許，以
    前開相同頻道，擬與綽號「阿財」之不詳姓名、年籍成年男子聯絡接駁時，為行
    政院海岸巡防署海洋巡防總局第五（高雄）海巡隊巡防艇臨檢當場查獲，並扣得
    上開私運之附表編號一所示未稅洋菸與大陸「針葉松」三盆，且前揭未稅洋菸及
    針葉松，經送財政部高雄關稅局核估其完稅價格總計為新台幣三百一十五萬四千
    四百八十七元，已逾行政院公告之管制物品進口數額。
二、己○○復承前私運管制物品進口之概括犯意，與丁○○（另案由台灣基隆地方法
    院審理中）及大陸漁工詹國財、龔克波及陳水平（均另由台灣基隆地方法院檢察
    署檢察官依職權為不起訴處分）等人，由丁○○擔任前揭「昇順發號」漁船船長
    ，己○○則擔任漁船輪機長，詹國財、龔克波及陳水平為船上漁工，於九十年六
    月十八日十六時十一分，渠等駕駛昇順發號漁船自基隆八斗子安檢站報關出海後
    ，於九十年六月二十七日中午一時許，有一位不詳姓名年籍綽號「阿海」之成年
    男子，以行動電話與丁○○聯繫，告知渠等可至北緯二五度零分、東經一二０度
    一０分之地點接駁未稅洋菸，並應允事成後將給予一箱未稅洋菸五百元之報酬，
    渠等五人遂與該綽號「阿海」之人共同基於私運管制物品進口之犯意聯絡，於九
    十年六月二十八日早上七時許，駕駛上揭漁船至前開地點，向一艘不詳國籍、船
    名之商船，接駁搬運如附表編號二所示之未稅洋菸，渠等接駁完成未稅洋菸後，
    本欲載至富貴角海域附近交給「阿海」，惟旋即於九十年六月二十九日四時五十
    分許，在北緯二五度五一分及東經一二一度一四分處，尚未進入我國領海時，為
    海巡隊人員當場查獲而未遂，並在昇順發號漁船之船艙扣得附表編號二所示之未
    稅洋菸。
三、案經行政院海岸巡防署海洋巡防總局第五海巡隊移送台灣高雄地方法院檢察署檢
    察官偵查起訴，及行政院海岸巡防署海洋巡防總局第一海巡隊移送台灣基隆地方
    法院檢察署檢察官函送本院併辦。
    理  由
一、（一）右揭事實欄第一項部分犯行，業據被告己○○於警訊及偵審中均坦白承認
    ，核與另案共犯丁○○於警訊及偵審中，及同案共犯即大陸漁工乙○、戊○○、
    甲○○、丙○○等人於警訊及偵查中均自承確有右揭共同私運附表編號一所示之
    未稅洋菸及針葉松之犯行相符，復有扣案如附表編號一所示之未稅洋菸與大陸「
    針葉松」三盆，及警方查獲時所拍攝之「昇順發號」漁船照片六張在卷可資為證
    。另查，被告與共犯丁○○及乙○、戊○○、甲○○、丙○○等人，與不明船籍
    之商船接駁未稅洋菸之地點，係在我國領海外之台中港西方約六十海浬即東經一
    一九度三十分、北緯二十四度三十分海域，距我國第一批領海基點桃園縣大牛欄
    西岸（Ｔ８）至澎湖縣翁公石（Ｔ９）間基線約三十二點五海浬，係在我國十二
    浬領海及二十四浬鄰接區外，而被告等人被查獲之地點，即東經一一九度五十四
    分、北緯二十二度三十二分之海域，距我國第一批領海基點澎湖縣七美嶼（Ｔ１
    ３）至屏東縣琉球嶼（Ｔ１４）基線段約九海浬，係在我國領海十二海浬內，此
    有內政部函文（台九十內地字第九Ｏ七三七Ｏ九號）一紙在卷可查，是被告與共
    犯丁○○及乙○、戊○○、甲○○、丙○○等人，共同自上開海域運送未稅洋煙
    及大陸「針葉松」至我國領海內，自屬私運管制物品進口。又查，扣案如附表編
    號一所示之未稅洋煙及針葉松，經送財政部高雄關稅局核估其完稅價格，總計三
    百一十五萬四千四百八十七元，中國大陸「針葉松」依據中華民國進出口貨品分
    類表，歸列第Ｚ000000000—六號，輸入規定為ＭＷＯ，係不准輸入大
    陸物品項目，屬管制進口物品，有財政部高雄關稅局九十年五月十七日關緝字第
    九００六０四三五號函一紙在卷可憑，按洋煙係懲治走私條例公告管制物品項目
    及其數額中丙類之管制進口物品，其一次私運之之完稅價格不得逾十萬元，且中
    國大陸「針葉松」依據前述說明，亦屬管制進口物品，被告等人一次私運前揭未
    稅洋菸及針葉松，其進口完稅價格已達三百一十五萬四千四百八十七元，自已逾
    行政院所公告之管制物品進口數額。是綜上所述，被告與共犯丁○○及乙○、戊○○、甲○○、丙○○等人，有前揭事實欄第一項部分之共同私運未稅洋菸及針
    葉松犯行，應堪認定。
    （二）另右揭事實欄第二項部分犯行，亦業據被告己○○於警訊及偵審中均坦白
    承認，核與另案共犯丁○○於警訊及偵審中，及共犯即大陸漁工詹國財、龔克波
    及陳水平等人於警訊及偵查中均一致供承確有右述共同私運附表編號二所示之未
    稅洋菸之犯行相符，復有扣案如附表編號二所示之未稅洋菸及警方查獲時所拍攝
    之「昇順發號」漁船照片四張在卷可資佐證，次查，被告與共犯丁○○及詹國財
    、龔克波、陳水平等人，與不詳國籍、船名之商船接駁未稅洋菸之地點，係在我
    國領海外之北緯二五度零分、東經一二０度一０分海域，此距我國第一批領海基
    點大牛欄西岸（Ｔ８）至翁公石（Ｔ９）基線段約三十一海浬，而被告等人被查
    獲之地點即北緯二十五度五十一分、東經一二一度十四分之海域，距我國第一批
    領海基點彭佳嶼２（Ｔ５）至麟山鼻（Ｔ６）基線段約三十六海浬，上開二海域
    均係在我國十二浬領海外，此有內政部函文（台內地字第Ｚ000000000
    號）一紙在卷可查，是被告與共犯丁○○及詹國財、龔克波、陳水平等人，本欲
    共同自上開我國境外之海域私運未稅洋煙至我國領海內，惟於我國境外之上揭地
點為警查獲，故被告等人此部分犯行，應屬私運管制物品進口未遂，應可認定。
    又查，扣案如附表編號二所示之未稅洋煙，經送財政部基隆關稅局核估其完稅價
    格，總計七百四十四萬六千一百八十三元，此有財政部基隆關稅局函（基普緝字
    第九０一０四二二四號）函一紙在卷可憑，是被告等人此部分所私運之未稅洋菸
    ，其進口完稅價格已逾行政院前述所公告之管制物品進口數額。總上所述，被告
    之自白與事實相符，事證明確，被告與共犯丁○○及詹國財、龔克波、陳水平等
    人，有前揭事實欄第二項部分之共同私運未稅洋菸犯行，亦足堪認定。
二、按一次私運洋煙、洋酒、捲煙紙，其總額由海關照緝獲時之完稅價格計算，超過
    新台幣十萬元者，屬管制進口物品，懲治走私條例公告管制物品項目及其數額丙
    項第一款定有明文，雖嗣於九十年十一月二十九日，經行政院公布將前揭公告項
    目中丙項第一款之物品修正為「菸、酒、捲菸紙」，並於九十年十二月二十七日
    ，又經行政院公布將丙項第一款所規定之物品均刪除，惟此僅為行政院依懲治走
    私條例專案指定管制物品及其數額之公告，其僅為內容變更，並非法律有所變更
    ，故對本案被告所犯前揭二次私運未稅洋菸之犯行，均係屬前揭公告變更前之違
    反懲治走私條例犯行之處罰，自不能認為有刑法第二條之適用，先予敘明。是核
    被告所為，就事實欄第一項部分犯行，係犯懲治走私條例第二條第一項之私運管
    制物品進口逾公告數額罪，就事實欄第二項部分犯行，係犯懲治走私條例第二條
    第二項之私運管制物品進口逾公告數額未遂罪。被告在事實欄第一項部分犯行，
    與丁○○、乙○、戊○○、甲○○、丙○○及綽號「阿扁」之成年男子間，以及
    在事實欄第二項部分犯行，與丁○○、詹國財、龔克波、陳水平及綽號「阿海」
    之人，均有犯意聯絡及行為分擔，均應論以共同正犯。被告所犯前揭二罪，時間
    緊接，方法類似，分別觸犯懲治走私條例第二條第一項之私運管制物品進口逾公
    告數額罪及同條例第二項之私運管制物品進口逾公告數額未遂罪，應依連續犯規
    定論以懲治走私條例第二條第一項之私運管制物品進口逾公告數額罪一罪，並依
    法加重其刑。公訴人雖僅就被告所犯事實欄第一項部分犯行提起公訴，然檢察官
    就犯罪事實一部起訴者，其效力及於全部，被告另犯有事實欄第二項部分犯行，
    業經檢察官以九十年度偵字第二七六Ｏ號移送本院併辦，且檢察官移送併辦部分
    與前揭論罪科刑之事實欄第一項部分犯行，有連續犯之裁判上一罪關係，已如前
    述，本院自應就檢察官移送併辦部分，一併加以裁判。爰審酌被告前已有走私之
    犯罪前科，仍不知警惕，不思魚撈，卻連續二次私運未稅洋菸，且扣案未稅洋菸
    價額總計達一千零五十餘萬元，數額甚鉅，犯罪情節非輕，惟念及被告犯後均坦
    承犯行，及私運次數與其他一切情狀，量處如主文所示之刑。另扣案如附表編號
    一所示之未稅洋菸，均係共犯「阿扁」所有且供被告犯罪所用之物，附表編號二
    所示之未稅洋菸，均係共犯「阿海」所有且亦係被告犯罪所用之物，均業據被告
    供承在卷，均應依刑法第三十八條第一項第二款規定，宣告沒收。另扣案附表編
    號一所示之針葉松三盆，雖亦係共犯「阿扁」所有且係供被告犯罪所用之物，惟
    該針葉松三盆，業經財政部高雄關稅局依法以行政處分沒入，有高雄關稅局處分
    書（九Ｏ年第Ｏ八八四（二—二）號）一紙在卷可憑，是本院爰不就該針葉松三
    盆宣告沒收，併此敘明。
據上論斷，應依刑事訴訟法第二百九十九條第一項前段，懲治走私條例第二條第一項
、第十一條，刑法第二十八條、第五十六條、第三十八條第一項第二款，判決如主文
。
本案經檢察官林慧美到庭執行職務。
中      華      民      國      九十一      年    三    月    二十七    日
                                  臺灣高雄地方法院刑事第三庭
                                          審判長法  官    裕斗
                                                法  官    柯彩燕
                                                法  官    呂憲雄
右正本證明與原本無異。
如不服本判決，應於判決送達後十日內，向本院提出上訴狀。
                                                書記官    黃進遠
中    華    民    國      九十一      年      三      月     二十八     日
附表：
┌──┬───────────────┬─────────┐
│編號│品    名    及    數    量    │完稅價格（新台幣）│
├──┼───────────────┼─────────┤
│一  │「大衛杜夫牌」二千二百七十五條│三百一十五萬四千四│
│    │、「七星牌（紅）」二千二百七十│百八十七元        │
│    │七條、「七星牌（黑）」三千三百│                  │
│    │二十五條、「七星牌（藍）」一萬│  │
│    │一千零二十五條（共計七百九十六│                  │
│    │箱又二條）與大陸「針葉松」三盆│                  │
│    │。                            │                  │
├──┼───────────────┼─────────┤
│二  │「ＤＡＶＩＤＯＦＦ牌」二十一萬│七百四十四萬六千一│
│    │二千包、「ＭＩＬＤ  ＳＥＶＥＮ│百八十三元        │
│    │牌」一萬四千包、「峰牌」六萬三│                  │
│    │千包                          │                  │
└──┴───────────────┴─────────┘
